【裁判字號】    90,交聲,2
【裁判日期】    900619
【裁判案由】    
【裁判全文】
臺灣臺北地方法院交通事件裁定                九十年度交聲字第二號
    異議人即
    受處分人  乙○○
右列受處分人因違反道路交通管理處罰條例案件，對於臺北市交通事件裁決所中華民
國八十九年十月二十日所為之處分（原處分案號：北市裁三字第駕裁00－0000
00000號），聲明異議，本院裁定如左：
        主      文
原處分撤銷。
乙○○不罰。
        理      由
一、按法院受理交通事件，準用刑事訴訟法之規定，道路交通管理處罰條例第八十九
    條前段定有明文，是最高法院七十六年台上字第四九八六號判例「認定犯罪事實
    所憑之證據，雖不以直接證據為限，間接證據亦包括在內，然而無論直接證據或
    間接證據，其為訴訟上之證明，須於通常一般之人均不致有所懷疑，而得確信其
    為真實之程度者，始得據為有罪之認定，倘其證明尚未達到此一程度，而有合理
    之懷疑存在而無從使事實審法院得有罪之確信時，即應由法院為諭知被告無罪之
    判決」所揭示刑事訴訟法上法院認定事實之最重要原則之一，即認定被告有罪，
    就該有罪事實不能有任何之合理懷疑存在（beyond the reasonable doubt）之
    原則於法院審理行為人違反道路交通管理處罰條例案件時，當有其適用。易言之
    ，法院於審理行為人違反道路交通管理處罰條例案件，當踐行完畢調查證據之程
    序後，為事實之認定時，如就原處分機關所認定之行為人違規之事實仍有合理之
    訴訟上懷疑，而無法百分之百確信行為人確有該當於道路交通管理處罰條例各該
    處罰條文之構成要件事實時，即應依訴訟上之待證事實「倘有懷疑，則從被告之
    利益作解釋」（in dubi opro reo）之證據法則，作對受處分人有利之認定。
二、本件原處分機關認受處分人即異議人乙○○於民國八十七年七月二十五日中午十
    二時三十七分許，騎乘車號ＡＹＶ－一六八號重型機車，在台北市○○○路、復
    興南路口設有「禁行機車」標字之標線上行駛，為台北市政府警察局大安分局交
    通分隊警員甲○○以拍照方式採證，並以受處分人違反行為時道路交通管理處罰
    條例第四十五條第一項第十三款機器腳踏車，不在規定車道行駛之規定掣單舉發
    。受處分人未於應到案日期前申訴，原處分機關乃以受處分人有上開違規行為而
    於八十九年十月二十日以北市裁三字第駕裁00－000000000號違反道
    路交通管理事件裁決書裁處新台幣一千八百元，並記違規點數一點。
三、按受處分人，不服第八條主管機關所為之處罰，得於接到裁決書之翌日起二十日
    內，向管轄地方法院聲明異議，道路交通管理處罰條例第八十七條第一項定有明
    文，本件受處分人於八十九年十月二十六日收受原處分，雖於八十九年十一月十
    三日始向原處分機關聲明異議，然因道路交通管理處罰條例第八十七條第一項已
    修正，依實體從舊，程序從新原則，本件聲明異議尚未逾期，合先敘明。
四、本件訊據受處分人堅決否認有違規行為，辯稱：八十七年八月底收到一張違規照
    片及違反道路交通管理事件通知單，依違規照片無法證明有違規行為等語，經查
    ：證人舉發警員甲○○到庭證稱：一般我們在寄照片都寄二張，那裡有三個車道
    ，時間已久，一般在街口拍攝時會拍到第一、第二車道有禁行機車的照片，目前
    無法提出受處分人騎在禁行機車道上的照片等語，因違規採證照片係逕行舉發認
    定違規事實是否存在之證據資料，本院遂函請原處分機關檢送二張採證照片到院
    ，經原處分機關於九十年六月八日以北市裁三字第九０六八一０一六００號函覆
    ：大安分局僅函附採證照片乙幀（異議人僅檢具乙幀），本所業於八十九年十二
    月十八日北市裁三字第八九七七八七一六００號函移送貴院審理，此有上開函在
    卷為憑，從而，舉發機關及原處分機關僅提出卷附違規照片一張，觀諸卷附違規
    照片一張，受處分人機車行駛在黃色網狀線上，且照片上車道上亦無「禁行機車
    」之標示，尚無騎乘在設有「禁行機車」標字之車道上，亦即無任何證據足資證
    明受處分人有右開違規行為，則舉發機關及原處分機關既無法提出裁罰所憑之依
    據，稍嫌率斷。從而，本院尚難僅憑無違規行為之照片遽認受處分人確有機器腳
    踏車，不在規定車道行駛之交通違規行為。是以，受處分人所辯，尚非不足採信
    。本件異議為有理由，應將原處分撤銷並諭知受處分人不罰，以資適法。
五、據上論斷，應依道路交通案件處理辦法第二十條前段，裁定如主文。
中      華      民      國    九十      年      六      月     十九     日
                          臺灣臺北地方法院交通法庭
                                法  官  李  麗  玲
右正本證明與原本無異。
如不服本裁定，應於裁定送達後五日內向本院提出抗告狀。
                                書記官  江  虹  儀
中      華      民      國    九十      年      六      月     十九     日


司法院資訊處製作；財團法人民間司法改革基金會備份。
